臺灣新北地方法院板橋簡易庭小額民事判決
111年度板小字第712號
原      告  李允然     (現於法務部○○○○○○○執行中)
被      告  林世河  
上列當事人間請求返還不當得利事件，本院於民國111年4月8日
言詞辯論終結，判決如下：
    主      文
原告之訴駁回。
訴訟費用新臺幣1,000元由原告負擔。
    事實及理由
一、原告主張：原告向被告承租新北市○○區○○路0段00號5樓之1
    房屋(下稱系爭房屋)供作辦公室使用，租賃期間自民國108
    年8月1日起至109年7月31日止（下稱系爭租約），然系爭房
    屋未安裝任何冷氣空調，原告經被告同意後，向訴外人全國
    電子股份有限公司購買分離式冷氣機共4台(下稱系爭冷氣)
    ，並墊付冷氣機購買價金及安裝費共92,600元(下稱系爭款
    項)，被告於系爭租約屆滿至今，仍未償還系爭款項，且系
    爭冷氣尚未拆除仍為被告所使用。為此，爰依不當得利之法
    律關係請求返還系爭款項等語。並聲明：被告應給付原告92
    ,600元。
二、被告則以：被告與原告簽訂系爭契約時，已告知系爭房屋並
    無冷氣空調，原告雖經被告同意安裝相關設備，然被告未答
    應或承諾支付任何相關費用，系爭租約已屆滿，原告本依約
    返還租賃物回復原狀，並將系爭冷氣一併搬離，系爭冷氣迄
    今仍未拆除，並由原告之配偶將之出售予系爭房屋之現承租
    人等語，資為抗辯。並聲明：原告之訴駁回。　
三、法院之判斷：
  ㈠按無法律上之原因而受利益，致他人受損害者，應返還其利
    益。雖有法律上之原因，而其後已不存在者，亦同，民法第
    179條定有明文。主張不當得利請求權之原告，係因自己之
    行為致造成原由其掌控之財產發生主體變動，則因該財產變
    動本於無法律上原因之消極事實舉證困難所生之危險自應歸
    諸原告，始得謂平。是以原告對不當得利請求權之成立要件
    應先負舉證責任，亦即原告必須證明其與被告間有給付之關
    係存在，且被告因其給付而受有利益以及被告之受益為無法
    律上之原因為足。又如受利益人係因給付而得利時，所謂無
    法律上之原因，係指給付欠缺給付之目的（最高法院91年度
    台上字第1673號判決、99年度台上字第1009號判決意旨參照
    ）。故主張該項不當得利請求權存在之原告，應舉證證明其
    與被告間有給付之關係存在及給付欠缺給付之目的，先予敘
    明。原告主張其代被告墊付系爭冷氣之價金及安裝費，被告
    仍未償還系爭款項等情，為被告所否認，揆諸前開說明，原
    告自應就被告構成不當得利之事實負舉證之責。
  ㈡原告主張其得被告之同意後，於系爭房屋裝設系爭冷氣，其
    於系爭租約租期屆至後，迄未將系爭冷氣搬離系爭房屋等情
    ，固為被告所不爭執，然原告既未舉證證明其係為被告裝設
    系爭冷氣，被告亦同意給付購買系爭冷氣所生之系爭款項，
    自難僅以系爭冷氣於租期屆滿後仍留置於系爭房屋內乙節，
    即謂其與被告間就系爭冷氣存有給付關係，況依系爭租約第
    11條、第20條、第23條之約定，原告於租期屆滿遷讓返還系
    爭房屋時，負有清除系爭房屋所遺物品之義務，若有留置不
    搬者，視為廢棄物，是以，原告於租期屆滿遷讓返還系爭房
    屋時，即已對所遺留之物品拋棄所有權，而同意由被告自行
    處理，原告於租期屆滿後，自行將系爭冷氣留置於系爭房屋
    ，而依不當得利之法律關係，請求被告給付其購買系爭冷氣
    所支付之系爭款項，即屬無據。
四、綜上所述，原告依不當得利之法律關係，請求被告給付92,6
    00元，為無理由，應予駁回。
五、本件事證已臻明確，兩造其餘之攻擊防禦方法及所提證據，
    於判決結果不生影響，爰不一一論列，併此敘明。
六、本件係適用小額訴訟程序所為原告敗訴之判決，爰依職權確
    定訴訟費用額為原告已繳納之第一審裁判費1,000元，由原
    告負擔。
中    華    民    國    111    年    4    月    22    日
                  臺灣新北地方法院板橋簡易庭
                             法  官   施函妤
以上正本係照原本作成。
如不服本判決，應於送達後20日內，向本院提出上訴狀並表明上
訴理由，如於本判決宣示後送達前提起上訴者，應於判決送達後
20日內補提上訴理由書（須附繕本）。
中　　華　　民　　國　　111 　年　　4 　　月　　23　　日
                            書記官  吳昌穆
附錄：
一、民事訴訟法第436條之24第2項：
    對於小額程序之第一審裁判上訴或抗告，非以其違背法令為
    理由，不得為之。
二、民事訴訟法第436條之25：
    上訴狀內應記載上訴理由，表明下列各款事項：
    (一)原判決所違背之法令及其具體內容。
    (二)依訴訟資料可認為原判決有違背法令之具體事實。
三、民事訴訟法第471 條第1 項：（依同法第436 條之32第2 項
    規定於小額事件之上訴程序準用之）
    上訴狀內未表明上訴理由者，上訴人應於提起上訴後二十日
    內，提出理由書於原第二審法院；未提出者，毋庸命其補正
    ，由原第二審法院以裁定駁回之。